臺灣高等法院刑事判決
111年度上訴字第551號
上  訴  人  
即  被  告  林杰  


選任辯護人  葉慶人律師
            楊偉毓律師
            林祐增律師
上列上訴人即被告因毒品危害防制條例案件，不服臺灣臺北地方
法院110年度訴字第79號，中華民國110年11月24日第一審判決（
起訴案號：臺灣臺北地方檢察署109年度偵字第23540號），提起
上訴，本院判決如下：
    主  文
上訴駁回。
    事  實
一、林杰明知4-甲基甲基卡西酮、愷他命均係毒品危害防制條例
    第2條第2項第3款所列管之第三級毒品，依法不得非法販賣
    、持有純質淨重5公克以上，竟分別為下列犯行：
  ㈠基於意圖販賣第三級毒品以營利之犯意，以WeChat與陳智揚
    聯絡交易毒品事宜，於民國109年8月11日21時12分許，在新
    北市○○區○○路00巷0弄0號前，以新臺幣（下同）21,000元之
    價格，販賣含有第三級毒品4-甲基甲基卡西酮之咖啡包100
    包與陳智揚，並當場向陳智揚收取21,000元之價金。
  ㈡基於意圖販賣第三級毒品以營利之犯意，以WeChat與陳智揚
    聯絡交易毒品事宜，於109年8月17日10時55分許，在前址以
    21,000元之價格，販賣含有第三級毒品4-甲基甲基卡西酮之
    咖啡包100包與陳智揚，並當場向陳智揚收取21,000元之價
    金。
  ㈢基於持有第三級毒品純質淨重5公克以上之犯意，於109年8月
    18日23時許，在臺北市○○區○○○路000號3樓元富酒店內，向
    真實姓名年籍不詳之男子，購買第三級毒品愷他命7包（驗
    前總淨重為9.3871公克，純質總淨重為8.0141公克）而持有
    第三級毒品愷他命純質淨重5公克以上。
  ㈣陳智揚配合員警指示，於109年8月19日9時許以WeChat與林杰
    聯絡，林杰基於販賣第三級毒品以營利之犯意，與陳智揚達
    成以21,000元販賣含有第三級毒品4-甲基甲基卡西酮之咖啡
    包100包與陳智揚之合意，並相約同日11時許於新北市○○區○
    ○路00巷0弄0號前交易。嗣林杰於109年8月19日11時53分許
    依約前往上址，向喬裝成陳智揚友人之員警收取21,000元，
    並請員警自行至其車牌號碼000-0000號機車置物箱拿取毒品
    ，經員警表明身分後當場查獲而未遂。
二、案經宜蘭縣政府警察局移請臺灣臺北地方檢察署檢察官偵查
    起訴。
    理  由
壹、證據能力方面
一、按被告以外之人於審判外之陳述，雖不符刑事訴訟法第159
    條之1至第159條之4之規定，而經當事人於審判程序同意作
    為證據，法院審酌該言詞陳述或書面陳述作成時之情況，認
    為適當者，亦得為證據；當事人、代理人或辯護人於法院調
    查證據時，知有同法第159條第1項不得為證據之情形，而未
    於言詞辯論終結前聲明異議者，視為有前項之同意，刑事訴
    訟法第159條之5亦有明文。立法意旨在於傳聞證據未經當事
    人之反對詰問予以核實，原則上先予排除；惟若當事人已放
    棄反對詰問權，於審判程序中表明同意該等傳聞證據可作為
    證據；或於言詞辯論終結前未聲明異議，基於尊重當事人對
    傳聞證據之處分權，及證據資料愈豐富，愈有助於真實發見
    之理念，且強化言詞辯論主義，使訴訟程序得以順暢進行，
    上開傳聞證據亦均具有證據能力。查上訴人即被告林杰（下
    稱被告）於審理期日經合法傳喚未到庭，然其上訴狀中對於
    本判決所引用供述證據之證據能力，均未表示異議（見本院
    卷第21頁），而本判決下列所引各項供述證據，檢察官、辯
    護人於本院準備及審理程序時均表示同意證據能力（見本院
    卷第60頁、第138頁），本院審酌各該證據作成時之情況，
    並無違法不當或證明力明顯過低之瑕疵，認以之作為證據應
    屬適當，依刑事訴訟法第159條之5規定，俱有證據能力。
二、至其餘憑以認定被告犯罪之下列所引各項非供述證據，查無
    違反法定程序取得之情，依刑事訴訟法第158條之4規定之反
    面解釋，均有證據能力。
貳、實體部分
一、認定事實所憑之證據及理由
  ㈠上開事實，業據被告於警詢、偵查及原審坦承不諱（見偵查
    卷第29至39頁、第191至194頁、原審聲羈卷第25至28頁、原
    審卷第94頁、第122頁、第128頁），核與證人即購毒者陳智
    揚於警詢及偵查之證述相符 (見偵查卷第45至67頁、第249
    至251頁），並有證人行動電話內與被告間之WeChat對話紀
    錄翻拍照片及譯文、現場及扣案物照片、宜蘭縣政府警察局
    礁溪分局科偵隊109年8月19日現場蒐證照片、車牌號碼000-
    0000之車輛詳細資料報表、慈濟大學109年9月3日慈大藥字
    第109090360號函暨濫用藥物檢驗中心鑑定書、内政部警政
    署刑事警察局109年10月6日刑鑑字第0000000000號鑑定書及
    109年11月16日刑鑑字第0000000000號鑑定書在卷可稽（見
    偵查卷第83至149頁、第177頁、第217至219頁、第241至243
    頁、第263頁、第271頁、第277頁、第289至290頁）。足認
    被告之任意性自白與證據相符，可以採信。
  ㈡眾所周知買賣毒品係非法行為，且政府查禁森嚴，訂定嚴刑
    重罰，倘非有利可圖，絕無甘冒重罰之理。從而，舉凡有償
    交易，除非有反證證明確實另基於某種非圖利之本意外，不
    能因無法查悉販入價額作為是否高價賣出之比較，就認定行
    為人無營利之意思（參考最高法院93年度台上字第1651號、
    87年度台上字第3164號判決意旨）。被告於原審自承其每販
    賣100包毒品咖啡包可獲利1,000元，本案3次販毒預計各可
    獲利1,000元等語明確（見原審卷第95頁、第128頁），足見
    被告如事實欄一㈠、㈡及㈣所示各次販賣毒品既、未遂之行為
    ，均有營利意圖。
  ㈢綜上，事證明確，被告犯行堪以認定，應依法論科。
二、論罪科刑
  ㈠核被告所為事實欄一㈠、㈡部分，均係犯毒品危害防制條例第4
    條第3項之販賣第三級毒品罪；事實欄一㈢部分，係犯毒品危
    害防制條例第11條第5項之持有第三級毒品愷他命純質淨重5
    公克以上罪；事實欄一㈣部分，係犯毒品危害防制條例第6項
    、第3項之販賣第三級毒品未遂罪。
  ㈡事實欄一㈣部分，被告基於一持有犯意，而自取得毒品之時起
    至經警查獲為止，持有行為僅一個，罪名同一，為繼續犯之
    單純一罪。
  ㈢被告所犯前述數罪間，均犯意各別，行為互殊，應予分論併
    罰。
  ㈣刑之減輕：
　⒈被告就事實欄一㈣部分，客觀上已著手於販賣第三級毒品之行
    為，然因證人係配合員警指示，自始不具購毒真意，為未遂
    犯，爰依刑法第25條第2項規定，按既遂犯之刑減輕之。
　⒉按犯第4條至第8條之罪於偵查及歷次審判中均自白者，減輕
    其刑，同條例第17條第2項定有明文。被告所為事實欄一㈠、
    ㈡及㈣所示之販賣第三級毒品既、未遂犯行，於偵查、原審及
    本院審理中均坦承不諱，自均符合毒品危害防制條例第17條
    第2項之規定，分別減輕其刑；事實欄一㈣部分並依法遞減之
    。
　⒊按毒品危害防制條例第17條第1項規定，犯該條例第4條至第8
    條、第10條或第11條之罪，供出毒品來源，因而查獲其他正
    犯或共犯者，減輕或免除其刑。所稱「供出毒品來源，因而
    查獲其他正犯或共犯者」，係指被告供出毒品來源之有關資
    料，諸如正犯或共犯之姓名、年籍、住居所或其他足資辨別
    之特徵等，使調查或偵查犯罪之公務員因而對之發動調查或
    偵查並查獲者而言。又所謂「供出毒品來源」，當係指犯該
    條例所定上開各罪之人，供出其所犯上開各罪該次犯行之毒
    品來源而言。亦即被告之「供出毒品來源」，與調查或偵查
    犯罪之公務員對之發動調查或偵查並進而查獲之間，須有先
    後且具有相當因果關係者，始克相當，非謂被告一有「自白
    」，供述毒品之來源，即應依上開規定予以減輕或免除其刑
    （最高法院104年度台上字第2556號、第2582號判決參照）
    。經查，原審曾函詢本案承辦之警察機關即宜蘭縣政府警察
    局是否有因被告之供述而查獲其他正犯或共犯，經宜蘭縣政
    府警察局函覆：被告於警詢指稱毒品係向臺北市○○區○○○○○
    號「阿文」之少爺所購買，不清楚真實年籍資料，亦無聯絡
    方式，故無法續行偵查綽號「阿文」男子等情，有宜蘭縣政
    府警察局110年1月28日警刑偵四字第1100005883號函（見原
    審卷第27頁），是偵查機關未因被告之供述而查獲其他正犯
    或共犯，無從依毒品危害防制條例第17條第1項之規定減輕
    其刑。
　⒋末按，刑法第59條所規定之酌量減輕其刑，係裁判上之減輕
    ，必以犯罪之情狀顯可憫恕，認為科以最低度刑仍嫌過重者
    ，始有其適用。如別有法定減輕之事由者，應優先適用法定
    減輕事由減輕其刑後，猶嫌過重時，方得為之（最高法院98
    年度台上字第6342號判決意旨參照）。被告正值青壯，不思
    循正當途徑賺取所需，竟販賣第三級毒品愷他命藉以牟利，
    若其所為既遂，將戕害他人身心健康，並助長吸毒者犯罪，
    引起社會治安犯罪問題，所為對國民身心健康及社會秩序，
    有一定程度之危害；再參被告事實欄一㈠、㈡所示犯行經依毒
    品危害防制條例第17條第2項之規定減輕其刑後，各量處有
    期徒刑4年2月，以其犯行而言，並無科以最低度刑仍嫌過重
    之情形，尚無依刑法第59條規定酌減其刑之餘地，辯護人此
    部分所請，即屬無據。　
三、原審本於同上見解，認被告罪證明確，適用毒品危害防制條
    例第4條第3項、第6項、第11條第5項、第17條第2項、第19
    條第1項前段，刑法第11條、第25條、第51條第5款、第38條
    第2項、第38條之1第1項前段、第3項等規定，並審酌被告明
    知4-甲基甲基卡西酮、愷他命均為第三級毒品，卻為圖一己
    私利，任意將4-甲基甲基卡西酮販售予他人助長毒品流通，
    戕害國民健康與社會治安程度至鉅，所為實應予非難，並分
    別考量被告如事實欄一㈠、㈡及㈣所示販賣第三級毒品之價金
    及數量，及被告各次販售對象自始均為同一，且如事實欄一
    ㈣部分，證人並無購買真意因而販賣未遂；復審酌其亦明知
    第三級毒品愷他命亦屬戕害人之身心健康之物，仍無視於國
    家杜絕毒品犯罪之禁令而持有之，所為實值非難，惟念及被
    告持有之愷他命之數量非多，目的亦係供己施用；再審酌其
    於偵查及原審審理中皆已坦承犯行，暨其智識程度及家庭經
    濟狀況（見原審訴卷第129頁），分別量處如附表一「原審
    主文」欄所示之刑，並就編號3宣告罪刑欄所示之刑，諭知
    易科罰金之折算標準，另就編號1、2及4宣告罪刑欄所示之
    刑定其應執行刑有期徒刑5年10月，並說明扣案如附表二編
    號1及2所示之物，經送驗後分別含有第三級毒品愷他命及4-
    甲基甲基卡西酮成分，各有慈濟大學109年9月3日函附鑑定
    書及內政部警政署刑事警察局109年10月6日函附鑑定書在卷
    可查（見偵查卷第241至243、271頁），分屬被告犯事實欄
    一㈢、㈣所示犯行而查獲之第三級毒品，均為不受法律保護之
    違禁物，皆應依刑法第38條第1項規定宣告沒收；鑑驗用罄
    之部分因已滅失，毋庸為沒收之諭知；又用以盛裝上述毒品
    的外包裝袋，顯留有該毒品粉末或殘渣，難以析離，縱析離
    亦徒耗執行成本，別無實益，當應整體視之為毒品，連同該
    外包裝袋併予宣告沒收；扣案如附表二編號3所示之行動電
    話1支，係被告所有，持為聯繫販賣及持有第三級毒品所用
    ，此據被告供陳在卷（見原審卷第95頁），依毒品危害防制
    條例第19條第1項規定宣告沒收；如附表二編號4、5所示之
    物，分屬被告犯事實欄一㈠及㈡所示販賣第三級毒品犯行而取
    得之價金，雖未扣案，然皆屬被告因犯罪所獲得之財物，如
    宣告沒收或追徵，亦無過苛調節條款之情形，自應依刑法第
    38條之1第1項前段規定宣告沒收，且依同條第3項之規定，
    於全部或一部不能沒收或不宜執行沒收時，追徵其價額；另
    扣案之行動電話1支（含門號0000000000號SIM卡1張），無
    證據證明與本案犯行有關，均無從諭知沒收等情，其認事用
    法尚無不合，量刑亦稱妥適。被告上訴意旨略以：伊所犯事
    實欄一㈠及㈡所示販賣第三級毒品犯行，應有刑法第59條之適
    用，伊明知當時在緩刑期間，仍為上開犯行，本屬不該，惟
    同為販賣第三級毒品之人，其原因動機不一，犯罪情節未必
    盡同，或有大盤毒梟者，亦有中、小盤之分，其販賣行為所
    造成危害社會之程度，自因個案而異，然法律科處此類犯罪
    ，所設法定最低本刑則屬相同，殊難謂為非重，伊各次販賣
    第三級毒品之數量非鉅（2次既遂），販賣對象亦僅1人，獲
    利不豐，原審未適用刑法第59條減輕，顯有未洽；又伊就事
    實欄一㈢、㈣所示持有第三級毒品純質淨重5公克以上罪及販
    賣第三級毒品未遂罪，於偵查中即全部坦承，應足推認出於
    悔過之事實，節省訴訟勞費，使明案速判，原審判決量刑過
    重，有違比例原則及責罰相當原則云云。惟按，刑法第59條
    之酌量減輕其刑，係以犯罪之情狀，在客觀上足以引起一般
    同情，認為遽予宣告法定最低度刑期，猶嫌過重者，始有其
    適用。又量刑之輕重及定應執行刑，暨是否適用刑法第59條
    酌減其刑，均係實體法上賦予法院得為自由裁量之事項。且
    事實審法院苟於量刑時，已以行為人之責任為基礎，並斟酌
    刑法第57條各款所列情狀，而未逾越法定範圍，亦未濫用其
    職權，即不得遽指為違法。原判決就被告事實欄一㈠、㈡所示
    犯行，依毒品危害防制條例第17條第2項規定，減輕其刑後
    ，已以被告之責任為基礎，具體審酌刑法第57條所定科刑之
    一切情狀，在罪責原則下行使其裁量權，各量處有期徒刑4
    年2月，所處之刑，既未逾越法定範圍，又與罪刑相當原則
    無悖，尚難指為違法。至適用刑法第59條酌減其刑與否，法
    院本屬有權斟酌決定，被告所犯危害他人身心健康及社會治
    安，且觀諸其供述販賣毒品之緣由及經過，未見其客觀上有
    何基於何項特殊之原因與環境而有情堪憫恕之情狀，其所犯
    販賣第三級毒品罪，經依毒品危害防制條例第17條第2項之
    規定減輕其刑後，其法定最低度刑即已較原先之法定最低度
    刑大幅降低，客觀上已無再量處最低度刑猶嫌過重之虞，自
    無適用刑法第59條規定再予減輕其刑之餘地。又按量刑之輕
    重係實體法上賦予法院得為自由裁量之事項，倘其已斟酌刑
    法第57條各款所列情狀，而未逾越法定刑度，或濫用其權限
    ，即不得任意指摘為違法。原判決就如何量定被告犯行宣告
    刑之理由，業已審酌刑法第57條各款情形，予以綜合考量後
    ，在法定刑內科處其刑，並說明論罪科刑之各項法律依據，
    自難遽指為違法。被告上訴意旨要係就原審依職權為證據取
    捨及心證形成之事項，反覆爭執，或置原判決前開論述於不
    顧，任意指摘原審量刑過重，上訴請求從輕量刑，均無理由
    ，其上訴應予駁回。末查，扣案之現金1700元是否由檢察官
    執行追徵，非本院所得審究，併予敘明。
四、被告經本院合法傳喚，無正當理由不到庭，爰不待其陳述，
    為一造辯論判決。　　　　
據上論斷，應依刑事訴訟法第368條、第371條，判決如主文。
本案經檢察官王貞元提起公訴，檢察官壽勤偉到庭執行職務
中　　華　　民　　國　　111 　年　　8 　　月　　9 　　日
                  刑事第九庭    審判長法　官  潘翠雪
                                      法　官  俞秀美
                                      法　官  陳俞婷
以上正本證明與原本無異。
販賣第三級毒品部分如不服本判決，應於收受送達後20日內向本
院提出上訴書狀，其未敘述上訴之理由者並得於提起上訴後20日
內向本院補提理由書（均須按他造當事人之人數附繕本）「切勿
逕送上級法院」。
其餘部分不得上訴。
                                      書記官  李政庭
中　　華　　民　　國　　111 　年　　8 　　月　　9 　　日

附錄：本案論罪科刑法條全文
毒品危害防制條例第4條
製造、運輸、販賣第一級毒品者，處死刑或無期徒刑；處無期徒
刑者，得併科新臺幣3千萬元以下罰金。
製造、運輸、販賣第二級毒品者，處無期徒刑或10年以上有期徒
刑，得併科新臺幣1千5百萬元以下罰金。
製造、運輸、販賣第三級毒品者，處7年以上有期徒刑，得併科
新臺幣1千萬元以下罰金。
製造、運輸、販賣第四級毒品者，處5年以上12年以下有期徒刑
，得併科新臺幣5百萬元以下罰金。
製造、運輸、販賣專供製造或施用毒品之器具者，處1年以上7年
以下有期徒刑，得併科新臺幣1百50萬元以下罰金。
前五項之未遂犯罰之。

毒品危害防制條例第11條
持有第一級毒品者，處3年以下有期徒刑、拘役或新臺幣30萬元
以下罰金。
持有第二級毒品者，處2年以下有期徒刑、拘役或新臺幣20萬元
以下罰金。
持有第一級毒品純質淨重十公克以上者，處1年以上7年以下有期
徒刑，得併科新臺幣1百萬元以下罰金。
持有第二級毒品純質淨重二十公克以上者，處6月以上5年以下有
期徒刑，得併科新臺幣70萬元以下罰金。
持有第三級毒品純質淨重五公克以上者，處2年以下有期徒刑，
得併科新臺幣20萬元以下罰金。
持有第四級毒品純質淨重五公克以上者，處1年以下有期徒刑，
得併科新臺幣10萬元以下罰金。
持有專供製造或施用第一級、第二級毒品之器具者，處1年以下
有期徒刑、拘役或新臺幣10萬元以下罰金。
附表一：
編號 犯罪事實 原審主文 1 如事實欄一㈠所示 林杰販賣第三級毒品，處有期徒刑肆年貳月。 2 如事實欄一㈡所示 林杰販賣第三級毒品，處有期徒刑肆年貳月。 3 如事實欄一㈢所示 林杰持有第三級毒品純質淨重五公克以上，處有期徒刑參月，如易科罰金，以新臺幣壹仟元折算壹日。 4 如事實欄一㈣所示 林杰販賣第三級毒品，未遂，處有期徒刑貳年伍月。 
附表二：
編號 扣案物品名稱    備  註 1 第三級毒品愷他命7包（含包裝袋7個） 驗前總淨重9.3871公克，純質總淨重8.0141公克。 2 含第三級毒品4-甲基甲基卡西酮成分之咖啡包100包（含包裝袋100個） 驗前總淨重540.68公克 3 黑色IPHONE行動電話1支（無門號） 無 4 事實欄一㈠之販毒所得21,000元 無 5 事實欄一㈡之販毒所得21,000元 無